【裁判字號】    89,訴,1230
【裁判日期】    890908
【裁判案由】    偽造文書等
【裁判全文】
臺灣板橋地方法院刑事判決                        八十九年度訴字第一二三號
    公  訴  人  臺灣板橋地方法院檢察署檢察官
    被      告  甲○○
右列被告因偽造文書等案件，經檢察官提起公訴 (八十九年度偵字第三五一一號），
本院判決如左：
    主  文
甲○○共同行使偽造私文書，足以生損害於他人，處有期徒刑肆月。
大眾電信個人傳呼服務申請書上偽造之「乙○○」署押壹枚沒收。
    事  實
一、甲○○係友義交通股份有限公司（以下簡稱友義公司）之負責人，明知公司員工
    乙○○於民國八十七年五、六月間離職時疏未取走其身分證而遺留在公司貨車上
    ，甲○○竟意圖為自己不法之所有，侵占該遺失之身分證，據為己有，嗣於乙○
    ○返回公司詢問身分證下落時，佯稱未見著其身分證。嗣甲○○於八十八年二月
    底、三月初之某日，在台北縣新莊市○○○路五十巷十七號四樓住處，將乙○○
    之前揭身分證交付予陳建安（甲○○之兄，另由台灣宜蘭地方法院審理中），與
    陳建安共同基於行使偽造私文書及意圖為自己不法所有之犯意聯絡，囑陳建安持
    該乙○○身分證去申請呼叫器，供陳建安自行使用，陳建安遂於八十八年三月五
    日，至宜蘭縣羅東鎮之「全眾科技股份有限公司」，持乙○○之前揭身分證，在
    「大眾電信金融傳呼服務申請書」上偽造「乙○○」署押一枚，並持以行使，足
    以生損害於乙○○及大眾電信股份有限公司對呼叫器門號之租用管理利益，致大
    眾電信股份有限公司陷於錯誤，提供呼叫器0000000000門號予陳建安
    使用，陳建安使用該門號後，迄八十八年八月中旬止均未繳納租金予大眾電信股
    份有限公司。嗣因陳建安另涉竊盜案，在該案答辯狀述及上開呼叫器門號係乙○
    ○所有而為檢察官循線查獲上情。
二、案經台灣宜蘭地方法院檢察署檢察官自動檢舉後，呈請台灣高等法院檢察署令轉
    台灣板橋地方法院檢察署檢察官偵查起訴。
    理  由
一、訊據被告甲○○矢口否認有何犯行，辯稱：乙○○原來在伊公司擔任貨車司機，
    乙○○因積欠他人債務，竟將公司貨物賣予他人，乙○○因而積欠伊貨款，後
    來乙○○離職時，同意將其身分證留置伊公司，待清償貨款完畢始取回，乙○○
    有簽發本票押在伊處，但伊常找不到乙○○，後來有一次連絡到乙○○，乙○○
    說他沒有呼叫器，遂同意伊為他代辦呼叫器，使伊順利與他連絡，伊為能順利向
    乙○○催討貨款，遂囑兄陳建安為乙○○申請呼叫器，但呼叫器申請妥後，伊因
    無法找到乙○○而無法轉交呼叫器予乙○○云云。經查，（一）被告甲○○之兄
    陳建安於其所涉竊盜案之答辯狀中辯稱「被告（陳建安）使用並貼在系爭車輛（
    贓車）之出售紅紙之0000000000呼叫器，係原在被告（陳建安）胞妹
    甲○○開設之友義貨運公司之員工，現已離職，乙○○所申請使用，後因乙○○
    另申請行動電話，即將呼叫器送給被告（陳建安）使用」云云（見宜蘭檢察署偵
    緝字第二六七號卷第二一頁），核對被告甲○○之上開答辯，彼此已有矛盾。（
    二）證人乙○○經宜蘭檢察署檢察官傳訊後，具結證稱：系爭呼叫器不是伊所有
    ，伊在陳建安之妹甲○○的友義貨運行工作，離職時未取回身分證，事後伊再至
    貨運行要取回身分證，甲○○卻說不見了，後來伊身分證遭陳建安拿去辦理呼叫
    器，伊亦不知情，被告陳建安於前幾天打電話囑伊出庭作偽證，伊很害怕遇見被
    告等語（見同前偵查卷第二八頁）。此外，並有陳建安於八十七年七月十四日戶
    政單位申請補發新的身分證之申請書影本一份（在同前偵查卷第三三頁），及勞
    工保險局出具友義交通股份有限公司僅為被告乙○○投保至八十七年七月十日止
    之證明影本一份（在同前偵查卷第四四頁）。堪認證人乙○○確實已於八十七年
    七月十日離職，且其身分證遭被告甲○○侵占入己，被告甲○○亦未徵得乙○○
    同意辦理呼叫器。（三）同案被告陳建安自被告甲○○處取得乙○○身分證後，
    持向羅東鎮之「全眾科技股份有限公司」申請呼叫器門號，在申請書上偽造乙○
    ○之署押，以乙○○名義申請呼叫器，但陳建安卻在申請書填載帳單寄送地址為
    其公司地址即宜蘭縣五結鄉○○路○段一七四號，而未以乙○○之地址作為帳單
    之寄送處，且陳建安自八十八年三月起使用該呼叫器後，迄八十八年八月中旬止
    ，亦均未繳納任何租金費用予大眾電信股份有限公司之情，有「大眾電信金融傳
    呼服務申請書」影本一份及大眾電信股份有限公司函覆影本一件（在同前偵查卷
    第四八及四九頁）可證。依此，堪認同案被告陳建安以乙○○名義申請呼叫器時
    ，即非出於幫乙○○申請之意，而係出於自己使用而申請，且其事後故意不繳納
    租金費用予電信公司，亦有詐欺故意。被告甲○○所辯係囑陳建安為乙○○申請
    呼叫器云云，無非事後飾卸之詞，不足採信。本件事證明確，被告犯行洵堪認定
    。
二、核被告甲○○所為，係犯刑法第三百三十七條侵占遺失物罪，及刑法第二百十六
    條、第二百十條之行使偽造私文書罪，及刑法第三百三十九條第二項詐欺得利罪
    。公訴人謂同案被告陳建安連續使用上開呼叫器門號，使大眾電信公司陷於錯誤
    ，而提供上開呼叫器門號之電信服務利益，且同案被告陳建安均未繳費，因認被
    告甲○○共同連續詐欺得利，惟按呼叫器係單純接收他人發出之電信訊號，並不
    能撥出電信訊號使用，是以被告甲○○與陳建安於申得呼叫器門號時，即已完成
    詐欺犯行，其後單純持有呼叫器及接收訊號，並不得謂有連續詐欺犯行，公訴意
    旨容有誤會，附此說明。又被告甲○○就行使偽造私文書罪及詐欺得利罪，與同
    案被告陳建安間有犯意聯絡與行為分擔，為共同正犯。又被告甲○○共同偽造乙
    ○○之署押係其偽造申請書之部分行為，與其偽造申請書之低度行為，均併為行
    使偽造私文書之高度行為所吸收，不另論罪。又被告甲○○所犯上開侵占遺失物
    罪、行使偽造私文書罪與詐欺取財罪間，有方法、結果之牽連關係，應從較重之
    行使偽造私文書罪處斷。爰審酌被告甲○○之犯罪動機、品行、智識程度、所生
    之危害，及被告犯罪後態度等一切情狀，量處如主文所示之刑，以示懲儆。
三、大眾電信個人傳呼服務申請書上偽造之「乙○○」署押一枚，應依法宣告沒收。
據上論斷，應依刑事訴訟法第二百九十九條第一項前段，刑法第三百三十九條第二項
、第二百十六條、第二百十條、第三百三十七條、第二十八條、第五十五條、第二百
十九條，罰金罰鍰提高標準條例第一條前段，判決如主文。
本案經檢察官許智評到庭執行職務
中      華      民      國    八十九    年      九      月      八      日
                                      台灣板橋地方法院刑事第二庭
                                          法  官  黃  惠  瑛
右正本證明與原本無異。
如不服本判決，應於判決送達後十日內，向本院提出上訴狀。
                                          書記官  張  志  華
中      華      民      國    八十九    年      九      月     十四     日
附錄本案論罪科刑法條全文：
刑法第三百三十九條
意圖為自己或第三人不法之所有，以詐術使人將本人或第三人之物交付者，處五年以
下有期徒刑、拘役或科或併科一千元以下罰金。
以前項方法得財產上不法之利益或使第三人得之者亦同。
前二項之未遂犯罰之。
刑法第二百十六條
行使第二百十條至第二百十五條之文書者，依偽造、變造文書或登載不實事項或使登
載不實事項之規定處斷。
刑法第二百十條
偽造、變造私文書，足以生損害於公眾或他人者，處五年以下有期徒刑。
刑法第三百三十七條
意圖為自己或第三人不法之所有，而侵占遺失物、漂流物或其他離本人所持有之物者
，處五百元以下罰金。
刑法第二百十九條
偽造之印章、印文或署押，不問屬於犯人與否，沒收之。


司法院資訊處製作；財團法人民間司法改革基金會備份。
